【裁判字號】    90,小上,9
【裁判日期】    900315
【裁判案由】    損害賠償
【裁判全文】
臺灣台中地方法院民事判決  九十年小上字第九號
    上  訴  人  乙○○
    被  上訴人  新安產物保險股份有限公司台中分公司
                            設.
    法定代理人  甲○○      住.
右當事人間請求損害賠償事件，上訴人對於民國八十九年十二月二十一日本院沙鹿簡
易庭八十九年度沙小字第二六一號所為第一審判決提起上訴，本院判決如左：
    主    文
上訴駁回。
第二審訴訟費用新臺幣陸佰伍拾元由上訴人負擔。
    事    實
一、上訴人方面：
（一）聲明：
  １、原判決廢棄。
  ２、被上訴人在第一審之訴及假執行之聲請均駁回。
（二）陳述：
  １、按「轉彎車輛應讓直行車先行，但直行車尚未進入交岔路口，而轉彎車已達中
      心處開始轉彎，直行車應讓轉彎車先行」「汽車行駛時，駕駛人應注意車前狀
      況，並隨時採取必要之安全措施」「行車速度應依標誌之規定」，道路交通安
      全規則第一百零二條第六款、第九十四條第三項、第九十三條分別定有明文。
      原審既認定上訴人之車係已迴轉至中央安全島時遭撞及，即「已達中心處開始
      轉彎」，依前開規定，訴外人黃江素所有車輛應暫停讓上訴人之汽車先行。
  ２、原審認定訴外人黃江賢所有車輛之煞車痕長達二十七．六公尺，對照一般公路
      汽車煞車距離、行車速度對照表，其時速顯逾七十公里（原審載為「約達」七
      十公里，顯有錯誤），超過當地限速之二十五公里（原審認定當地限速五十公
      里，亦有違誤），則訴外人黃江素所有車輛之駕駛人顯違速限而嚴重超速行駛
      ，並且未注意車前狀況，過失情節甚重。是以本件車禍之肇事責任應由訴外人
      黃江素承擔，而不應由上訴人負責。原審竟認定上訴人應負十分之七之過失責
      任，判斷上顯違上述交通規則及論理法則。
  ３、況就事故照片觀之，上訴人之駕車係被撞之車，並非撞人之車，並無過失可言
      。退萬步言，縱請上訴人應負過失責任，惟車牌號碼Ｍ６─七三二七號自小客
      貨車之駕駛，過失責任絕不下於上訴人，原審竟認定上訴人應負十分之七之過
      失責任，顯不公平。
  ４、上訴人因修車亦花費新臺幣二萬零六百元，有宇揚汽車修理廠之估價單可證，
      原審未予抵銷，於法有違。
（三）證據：提出照片三張、宇揚汽車修理廠估價單一紙為證。
    理    由
一、按對於小額程序之第一審裁判之上訴或抗告，非以其違背法令為理由，不得為之
    。又上訴狀內應記載上訴理由，表明(一)原判決所違背之法令及具體內容。(二)依訴
    訟資料可認為原判決有違背法令之具體事實，民事訴訟法第四百三十六條之二十
    四第二項、同條之二十五分別定有明文。另依同法第四百三十六條之三十二第二
    項準用第四百六十八條規定，所謂判決違背法令，係指判決不適用法規或適用不
    當者而言。
二、本件上訴意旨略以：「轉彎車輛應讓直行車先行，但直行車尚未進入交岔路口，
    而轉彎車已達中心處開始轉彎，直行車應讓轉彎車先行」「汽車行駛時，駕駛人
    應注意車前狀況，並隨時採取必要之安全措施」「行車速度應依標誌之規定」道
    路交通安全規則第一百零二條第六款、第九十四條第三項、第九十三條分別定有
    明文。原審既認定上訴人之車係已迴轉至中央安全島時遭撞及，即「已達中心處
    開始轉彎」，依前開規定，訴外人黃江素所有車輛應暫停讓上訴人之汽車先行。
    又原審認定訴外人黃江賢所有車輛之煞車痕長達二十七．六公尺，對照一般公路
    汽車煞車距離、行車速度對照表，其時速顯逾七十公里（原審載為「約達」七十
    公里，顯有錯誤），超過當地限速之二十五公里（原審認定當地限速五十公里，
    亦有違誤），則訴外人黃江素所有車輛之駕駛人顯違速限而嚴重超速行駛，並且
    未注意車前狀況，過失情節甚重。是以本件車禍之肇事責任應由訴外人黃江素承
    擔，而不應由上訴人負責。原審竟認定上訴人應負十分之七之過失責任，判斷上
    顯違上述交通規則云云，固可認已提出民事訴訟法第四百三十六條之二十五第二
    款之具體事實，係合法上訴。惟查：
（一）道路交通安全規則第一百零二條第六款規定：「轉彎車輛應讓直行車先行，但
      直行車尚未進入交岔路口，而轉彎車已達中心處開始轉彎，直行車應讓轉彎車
      先行」，係規範對向行駛之車輛，如有一方要經由交岔路口轉彎橫越對向車道
      時，駕駛人所應遵循之行車規則，對於同向行駛之車輛，並無該條款之適用。
      而在本件中，原審認定之事實為：上訴人駕駛車牌號碼ＥＭ─一五六五號自用
      小客車從加油站入口處直接橫越二個快車道迴轉，至中央安全島時遭訴外人黃
      柱駕駛之車牌號碼Ｍ６─七三二七號自用小客貨車直行撞及等節，復參照原審
      卷附之道路交通事故調查報告表，可知上訴人所駕車輛原係與車牌號碼Ｍ６─
      七三二七號自小客貨車位處同側方向，揆諸上開說明，顯無前開條款規定之情
      事存在至明，原審自無適用該條款之餘地。上訴人主張原審判決違反前開規定
      云云，即不足採。
（二）上訴人又謂：車牌號碼Ｍ６─七三二七號自小客貨車嚴重超速，且未注意車前
      狀況，過失情節甚重，應就本件車禍負全部之過失責任，原審竟認定上訴人應
      負十分之七之過失責任，顯不公平云云。惟查，上訴人就此指摘不當，並非以
      違背法令為理由，僅對原審認定事實當否而為指摘，核與首揭小額程序第一審
      裁判之上訴理由即有未合，尚難謂洽。
三、又按當事人於第二審程序不得提出新攻擊或防禦方法，民事訴訟法第四百三十六
    條之二十八定有明文。本件上訴人雖主張其因修車亦花費新臺幣二萬零六百元，
    有宇揚汽車修理廠之估價單可證，原審未予抵銷，於法有違云云，然查，上訴人
    於原審中並未提出任何證據以佐其說，嗣於上訴時，始提出宇揚汽車修理廠之估
    價單一紙為憑，有原審案卷、上訴狀可參，則依上開法條規定，本院在第二審程
    序中自無庸就此新證據加以審酌。上訴人執此未於原審提出之新證據指摘原判決
    違背法令，要非可取。
四、末按小額程序之第二審判決，依上訴意旨足認上訴為無理由者，得不經言詞辯論
    為之，民事訴訟法第四百三十六條之二十九第二款明定之。依上所述，上訴人上
    訴指摘原審判決違背法令云云，均不可採，為顯無理由，爰依前揭規定，不經言
    詞辯論，逕予駁回其上訴。
據上論結，本件上訴人之上訴為無理由，依民事訴訟法第四百三十六條之三十二第二
項、第四百四十九條第一項、第七十八條、第四百三十六條之三十二第一項、第四百
三十六條之十九第一項，判決如主文。
中      華      民      國    九十      年      三      月     十五     日
                              臺灣臺中地方法院民事第三庭
~B審判長法官  張瑞蘭
~B法      官  許秀芬
~B法      官  莊嘉蕙
右為正本係照原本作成
不得上訴。
中      華      民      國    九十      年      三      月     十五     日
~B法院書記官


司法院資訊處製作；財團法人民間司法改革基金會備份。
